臺灣臺中地方法院刑事判決　　　　　　　　　　　九十三年度豐簡上字第一二四號
　　上　訴　人　乙○○
　　即　被　告
右上訴人因傷害案件，不服本院豐原簡易庭九十三年度豐簡字第一○七號中華民國九
十三年二月二十五日第一審刑事簡易判決（聲請案號：臺灣臺中地方法院檢察署九十
三年度偵字第一三三五號）提起上訴，本院合議庭認為不得以簡易判決處刑，改依第
一審通常程序審理，判決如左：
    主  文
原判決撤銷。
乙○○無罪。
    理  由
一、聲請簡易判決處刑意旨略以：上訴人即被告乙○○（下稱被告）與告訴人甲○○
    係鄰居關係，緣告訴人因認被告之配偶羅莉平（業經判決確定）於每日早晨說話
    之聲音頗為喧吵，而心生不滿，乃於民國九十一年四月二十日十八時十分許，在
    臺中縣神岡鄉○○村○○街一一三巷內，於羅莉平騎車行經該處之際，將羅莉平
    攔下質問，告訴人與其妻子徐葉美縲，並與羅莉平發生口角爭執，被告亦聞訊趕
    至現場。詎被告、羅莉平於爭執中竟基於共同傷害之故意，羅莉平持其所戴之安
    全帽擊打告訴人之頭部一下，致使告訴人受有頭後枕部撕裂傷二公分之傷害。被
    告亦與告訴人扭打，致使告訴人受有右上臂挫傷瘀血十二×三公分及十二×四公
    分各一處、右手肘挫傷瘀血三×二公分、左前臂挫傷瘀血一×一公分、右小腿擦
    傷三×一公分、右足擦傷一×一公分、左足挫傷及前胸挫傷九×九公分等傷害，
    因認被告涉有刑法第二百七十七條第一項之普通傷害罪嫌。
二、按犯罪事實應依證據認定之，無證據不得認定犯罪事實；又不能證明被告犯罪或
    其行為不罰者，應諭知無罪之判決，刑事訴訟法第一百五十四條第二項、第三百
    零一條第一項分別定有明文。又認定不利於被告之事實，須依積極證據，苟積極
    之證據不足為不利於被告之事實認定時，即應為有利於被告之認定，更不必有何
    有利之證據，最高法院三十年上字第八一六號判例亦有明文。次按檢察官聲請以
    簡易判決處刑之案件，如法院於審理後，認應為無罪、免訴、不受理或管轄錯誤
    判決之諭知者，應適用通常訴訟程序審判之；對於簡易判決之上訴，準用刑事訴
    訟法第三編第一章及第二章之規定，管轄第二審之地方法院合議庭受理簡易判決
    上訴案件，應依通常程序審理，其認案件有刑事訴訟法第四百五十二條之情形者
    ，應撤銷原判決，逕依通常程序為第一審判決，刑事訴訟法第四百五十二條及法
    院辦理刑事訴訟簡易程序案件應行注意事項第十四條分別定有明文。
三、聲請人認被告涉犯刑法第二百七十七條第一項之普通傷害罪嫌，無非係以告訴人
    之指訴及證人葉尾、劉義文、黃欽倍、劉美玲之證詞，並以診斷證明書為證，資
    為主要論據。訊據被告堅決否認有何傷害之行為，辯稱：當時甲○○夫妻與伊夫
    妻四人有發生拉扯，但伊只是拉開伊太太羅莉平，並未毆打甲○○，應不為罪等
    語。
四、經查：
  (一)就告訴人之指訴部分：
  (1)告訴人與被告之配偶羅莉平係於九十一年四月二十日發生爭執，嗣於九十一年四
    月二十四日告訴人前往臺中縣警察局豐原分局社口派出所製作筆錄，於警詢中告
    訴人指訴：「（問：當時你被幾個人打？）只有羅莉平打我，我要告羅莉平傷害
    」等語甚為明確（見臺灣臺中地方法院檢察署九十一年度偵字第九二三○號偵查
    卷第十四頁背面，下稱前案偵查卷）。參諸告訴人於警詢製作筆錄時，距離案發
    時間較近，其記憶應較深刻清晰，不致模糊錯誤，亦較少權衡利害得失或受他人
    干預，依經驗法則而言，較之事後翻異之詞為可信，此即所謂案重初供，故除可
    證明其事後更異之詞與事實相符或其初供確係虛偽外，自不得任意捨棄初供而不
    採。再參以告訴人於本院九十二年度易字第六八四號刑事案件（即告訴人與羅莉
    平互控傷害及公然侮辱案件，下稱前案）審理中，於九十二年三月十三日提呈告
    訴理由補充狀，陳述：「告訴人甲○○係遭被告羅莉平持安全帽近身連續毆打，
    身體始會產生多處傷勢」；又於九十二年四月十四日審理庭，再度陳述：「（問
    ：當天你有無與羅莉平的丈夫互相拉扯，互相用腳踢對方？）沒有」、「（問：
    羅莉平的丈夫有無踼你？）沒有」、「（問：為何證人黃欽倍說有？）羅莉平的
    丈夫剛來」等語甚明（見本院前案卷第二二、三七頁）。承上，告訴人既因遭人
    毆傷而提出告訴，對於傷害者，衡情，期盼警員及法院將其繩之以法猶恐不及，
    當無故為掩飾為其脫罪之理。職是，茍被告有參與傷害犯行，告訴人當無於警詢
    或法院審理時會故意或遺漏而未提及之可能。
  (2)嗣告訴人雖於九十二年四月二十四日前案審理庭，翻異前詞，改稱：「（問：案
    發當天乙○○有沒有踼你？）有的，乙○○踢我背部」；於九十二年五月二十六
    日前案審理庭，陳稱：「（問：他先生（指乙○○）來有無打你，打何處？）有
    ，打身體背部後面和前面胸部」等語（見同上述刑事案卷第四六、六九頁）；復
    於臺灣高等法院臺中分院九十二年度上易字第一五七九號刑事案件九十二年九月
    二十五日審理庭，陳述：「（問：羅莉平打你，還有誰打你？）還有乙○○也有
    以手打我。聽到聲音後乙○○出來一起打我」等語（見臺灣高等法院臺中分院九
    十二年度上易字第一五七九號刑事案卷第四一頁）；又於九十三年一月二十八日
    偵查庭指訴：「（問：乙○○打你何處？）他用手打我前、後胸」、「（問：前
    後胸有傷，證據何在？）我沒有證據」、「（問：乙○○有打你的手部及腳部？
    ）有。他用手打我，我全身都有被他打」等語（見臺灣臺中地方法院檢察署九十
    三年度偵字第一三三五號偵查卷第七頁）；嗣於本院審理中，又陳述：「我被打
    的地方有頭部後面、前胸、後背。頭部是羅莉平打的，前胸、後背是乙○○與羅
    莉平一起打的」等語（見本院卷第三六頁），據上，告訴人對於被告究係以腳踢
    ，或係用手打，究攻擊何處，致受何種傷害等節，告訴人每次陳稱內容均不一致
    ，益徵可疑，礙難採信。
  (3)又告訴人於偵查中，雖陳述，伊在警察局中有說過被告打伊云云，惟此業據證人
    即案發當時製作筆錄之警員陳炯崧於本院審理中到庭具結證述：「（問：有無他
    〈即告訴人〉提到的事情，你漏未記載？）沒有」、「筆錄上記載：只有羅莉平
    打他〈即告訴人〉這部分屬實」、「（問：甲○○有無指述還有被其他人打？）
    沒有，他當時只有講說，只被羅莉平打」等語甚明（見本院卷第三五、三六頁）
    ，足認告訴人上開陳述不實。至告訴人於本院審理中，又改稱：當時伊頭部被羅
    莉平打到後，頭暈暈的，故警詢中只講羅莉平打伊，事後經伊太太提醒，伊才想
    起來被告也有打伊云云乙節，惟查，告訴人於本院審理中已陳稱：伊太太係於案
    發後約一個星期（即九十一年四月二十七日左右），提醒伊，被告也有毆打伊等
    語明確（見本院卷第四○頁），職是，茍被告真有毆打告訴人，告訴人至遲於九
    十一年四月二十七日左右，應已知悉被告之犯行，為何尚於九十二年四月十四日
    否認被告有傷害伊之犯行？（見上述(一)(1)）且告訴人之配偶徐葉美螺何以於警詢
    、偵查中亦均未提及被告有傷害告訴人之犯行（見前案偵查卷第十六、十七、三
    五頁）？此殊不合常情，足見告訴人事後更異之詞，均不足採。
  (4)綜合上述，應以告訴人警詢時所言，較堪採信。
  (二)就證人葉尾、劉義文、黃欽倍、劉美玲之證詞部分：
  (1)證人葉尾初於警詢時，並未提及被告有傷害行為（見前案偵查卷第十八頁背面）
    ；嗣於前案偵查中始證稱：「他們四個人就打在一起」等語（見前案偵查卷第三
    三頁）；復於九十二年五月二十六日前案審理時證述：「大家都在打架，多多少
    少都有」、「（問：他們如何打在一起？）羅莉平他先生要打甲○○，甲○○他
    太太維護他先生，那時我們大家要排解他們，也沒有特別注意，他們四個拉在一
    起，我們很多人有四、五個人在那邊排解」等語（見前案卷第七○、七一頁）；
    證人黃欽倍於九十二年四月十四日前案審理時證述：「羅莉平的先生跟甲○○打
    起來」、「（問：甲○○與羅莉平的先生怎麼打架？）互相拉扯，好像兩個人都
    有踼對方」等語（見前案卷第三五、三六頁），依證人葉尾、黃欽倍前開所述，
    並未明確指出被告如何毆打告訴人，毆打何部位，是否致告訴人成傷等節，尚不
    足為不利於被告之認定。
  (2)證人劉美玲於九十二年四月二十四日前案審理時，雖證稱：「（問：當天乙○○
    有無打甲○○或踼甲○○？）有踼到，算是故意踼」、「乙○○有踼到甲○○的
    右腳膝蓋附近，應該是膝蓋上面正面」云云（見前案卷第四六頁），惟於同一審
    理庭中，告訴人卻係陳稱：被告踼伊背部云云（見前案卷第四六頁），二人所言
    ，並非一致，已有可疑，且證人劉美玲上開證述內容，與告訴人前開警詢所述，
    顯有不符，而告訴人乃受傷害之當事人，是否有遭毆傷，屬切身肌膚之痛，自以
    告訴人之感受及所述較可採信，據此足見證人劉美玲所述，並不足採信。
  (3)證人劉義文於警詢時，並未證述被告有傷害告訴人之行為，嗣於前案偵查中只證
    稱：「他們二對夫妻就在吵架，而且扭在一起，我不知道這樣算不算打架」（見
    前案偵查卷第三四頁）、又於前案審理時證稱：「那天乙○○和甲○○沒有打架
    」等語（見前案卷第八八頁），依其證述內容，實不足為不利被告之認定，灼然
    甚明。
  (三)末查，本件其餘案發在場證人即劉進雄、劉玉琳（見前案偵查卷第四六頁），均
    未證述有看見被告毆打告訴人之情，職是，被告上開未毆打告訴人之辯詞，應堪
    採認。至告訴人所提出之診斷證明書，僅足資證明告訴人受傷為真，尚不足以證
    明係遭被告毆傷，其理至明。綜上所述，尚難認定被告有何傷害犯行，已臻明確
    。
五、原審疏未審究上情，對被告遽予論罪科刑，即有未洽，被告上訴意旨指摘原判決
    不當，為有理由。又檢察官聲請簡易處刑之案件，法院於審理後，認應為無罪判
    決之諭知者，應適用通常程序審判之，已如前述，是本院自應將原判決撤銷，改
    依通常程序為第一審諭知被告無罪之判決。
據上論斷，應依刑事訴訟法第四百五十五條之一第一項及第三項、第四百五十二條、
第三百六十四條、第三百六十九條第一項前段、第三百零一條第一項，判決如主文。
中     華     民     國     九 十 三   年     五     月     十  二      日
                                臺灣臺中地方法院刑事第十一庭
                                    審判長法  官  蔡  名  曜
                                          法  官  黃  渙  文
                                          法  官  蔡  美  華
右正本證明與原本無異。
如不服本判決，應於判決送達後十日內向本院提出上訴狀，上訴於臺灣高等法院臺中
分院( 須附繕本 )。
                                          書記官
中     華     民     國     九 十 三   年     五     月     十  二      日
